【裁判字號】    88,交易,323
【裁判日期】    890502
【裁判案由】    過失致死
【裁判全文】
臺灣雲林地方法院刑事判決                        八十八年度交易字第三二三號
    公  訴  人  臺灣雲林地方法院檢察署檢察官
    被      告  乙○○
右列被告因過失致死案件，經檢察官提起公訴（八十八年度偵字第五五九六號），本
院判決如左：
    主  文
乙○○因過失致人於死，處有期徒刑柒月。
    事  實
一、乙○○於民國（下同）八十八年八月二十六日上午八時二十五分許，騎乘車號Ｍ
    ＪＵ－三四三號重型機車，沿雲林縣二崙鄉○○村○○路由北往南方向行駛，途
    經該路與田中路產業道路無號誌交岔路口，原應注意機車行駛時，須注意車前狀
    況，並隨時採取必要之安全措施，及在未劃標線之道路，應靠右行駛，而車輛行
    至無號誌交岔路口時，應減速慢行，作隨時停車之準備，且為交岔路口之左方直
    行車應暫停讓右方直行車先行，而依當時情形，並無不能注意之情事，詎乙○○
    疏於注意及此，貿然通過該路口；適李佳隆騎乘車號ＮＳＮ－一二七號機車，沿
    前揭田中路產業道路由西往東方向行駛，亦未注意行經無號誌交岔路口，應減速
    慢行，作隨時停車準備之規定，即率然穿越前開路口，致李佳隆之上開機車正前
    方碰撞乙○○上開機車之右側中央部位，李佳隆因而人車倒地，造成李佳隆受有
    腦出血、頭部外傷，經送醫急救，因傷重於八十八年八月三十日上午十一時許不
    治死亡。
二、案經李佳隆之父甲○○訴由雲林縣警察局西螺分局報請臺灣雲林地方法院檢察署
    檢察官相驗後偵查起訴。
    理  由
一、訊據被告乙○○固坦承有於上揭時、地與死者李佳隆發生車禍之事實，惟矢口否
    認有何過失致人於死之情事，辯稱：伊是靠右行駛，看沒有來車才通過路口，是
    死者騎很快來撞伊的云云。經查：
 （一）前揭被告駕車肇事並致死者死亡之事實，業據死者之父甲○○指訴綦詳，復
       有道路交通事故調查報告表、現場圖、現場照片及車損照片附卷可資佐證。
       而死者李佳隆確因本件車禍致腦出血、頭部外傷死亡之事實，亦經台灣雲林
       地方法院檢察署檢察官督同法醫師相驗屍體屬實，製有勘驗筆錄、驗斷書及
       相驗屍體證明書在卷可憑。
 （二）按機車行駛時，應注意車前狀況，並隨時採取必要之安全措施；在未劃標線
       之道路，應靠右行駛；行經無號誌之交岔路口，應減速慢行，作隨時停車之
       準備；行至無號誌之交岔路口，如同為直行車，左方車應暫停讓右方車先行
       。道路交通安全規則第九十四條第三項、第九十五條、第九十三條第一項第
       四款、第一百零二條第一項第二款分別定有明文。查本件肇事現場並無被告
       及死者之機車括地痕，再死者機車右側之倒地處亦無明顯之擦地痕跡，此有
       道路交通事故調查報告表暨所附之現場圖、現場照片及車損照片在卷可憑，
       按車輛若因碰撞而拖行者，現場必遺有括地之痕跡，而本件車禍既無括地痕
       已如前述，足徵死者機車倒地處即為本件車禍之碰撞處。復參酌現場圖示，
       死者機車之倒地處，係位於上開路口被告行車方向之左側，且死者機車後輪
       並已跨出該路口，則碰撞處既位於被告行車方向左側臨近該路口邊界，堪信
       事故發生時，被告確行駛於路口之左側，且係於死者已通過該路口之中央後
       始發生碰撞，是應可斷定被告於進入該路口前即可看見死者無疑。再者，被
       告於經過該路口時並未踩煞車等情，亦經被告於審理中供述屬實，益見被告
       於通過該路口時並未減速慢行且欲強行通過無訛。而依上開調查報告表之現
       場圖亦可見被告之機車係左方直行車，死者之機車為右方直行車，此亦經被
       告所自承，則依前開道路交通安全規則，死者自有優先通行之路權。此外，
       本件亦無煞車痕等證據可資證明死者確有如被告所稱騎機車超速撞擊被告之
       情事。再查，肇事當時，天候為晴，日間有自然光線，路面乾燥、無缺陷，
       道路無障礙等情，亦有前開道路交通事故調查報告表可徵，並無不能注意之
       情事，被告竟疏未注意車前狀況、靠右行駛、於路口應減速慢行及左方直行
       車應讓右方直行車，肇致本件車禍，其有過失自明，本件車禍經送台灣省嘉
       雲區車輛行車事故鑑定委員會鑑定結果，亦同此見解，此亦有八十九年二月
       十五日嘉鑑字第八九○七二號函在卷可參。雖死者駕駛機車，行經上開路口
       ，未注意車前狀況，亦與有過失，惟仍無從解免被告過失之責。而死者確因
       本件車禍死亡，已詳述如前，是被告之過失犯行與死者之死亡間，顯有相當
       因果關係。本件罪證明確，被告前述所辯，要屬卸責之詞，尚難採信，被告
       之過失犯行堪以認定。
三、被告因過失致死者死亡，核其所為係犯刑法第二百七十六條第一項之過失致死罪
    。爰審酌事故發生時，死者已通過路口中央，被告猶不遵守交通規則強行通過路
    口，肇致本件車禍之發生，過失程度非輕，犯後否認犯罪，且未與被害人家屬達
    成和解，缺乏悔意及死者亦與有過失等一切情狀，量處如主文所示之刑。
據上論斷，應依刑事訴訟法第二百九十九條第一項前段，刑法第二百七十六條第一項
，罰金罰鍰提高標準條例第一條前段，判決如主文。
本案經檢察官林伯宇到庭執行職務。
中      華      民      國      八十九    年   四    月    二十四    日
                                         臺灣雲林地方法院刑事第一庭
                                               審判長法  官
                                                     法  官
                                                     法  官
右正本證明與原本無異。
如不服本判決，應於判決送達後十日內向本院提出上訴狀。（須附繕本）
刑法第二百七十六條
一、因過失致人於死者，處二年以下有期徒刑、拘役或二千元以下罰金。
二、從事業務之人，因業務上之過失犯前項之罪者，處五年以下有期徒刑或拘役，得
    併科三千元以下罰金。


司法院資訊處製作；財團法人民間司法改革基金會備份。
